臺灣新北地方法院刑事判決
111年度金訴字第1338號
公  訴  人  臺灣新北地方檢察署檢察官
被      告  林政諺




上列被告因違反洗錢防制法等案件，經檢察官提起公訴(111年度
偵字第18222號)，本院判決如下：
    主  文
丙○○犯如附表一主文欄所示之罪，各處如附表一主文欄所示之宣
告刑。應執行有期徒刑壹年陸月。未扣案之犯罪所得新臺幣貳仟
伍佰元沒收，於全部或一部不能沒收或不宜執行沒收時，追徵其
價額。
    事  實
一、丙○○明知微信暱稱「皮皮蝦」、「法拉驢」、「二筒」、「
    S」(真實姓名年籍均不詳)等人(下稱「皮皮蝦」等人)係屬
    詐欺集團之成員，仍於民國110年3月初加入其等所屬之詐欺
    集團，而與「皮皮蝦」等人所屬之詐欺集團成員基於3人以
    上共犯詐欺取財之加重詐欺取財、洗錢犯意聯絡，先由該詐
    欺集團之成員，分別於附表二所示時間、以附表二所示之方
    式，向鄭耀時、乙○○、丁○○3人施以詐術，致鄭耀時、乙○○
    、丁○○分別陷於錯誤而匯款至郵局(代碼700)帳號0000000-0
    000000號帳戶(下稱郵局帳戶)內，丙○○則依詐欺集團成員之
    指示，於附表二所示之時間提領鄭耀時、乙○○、丁○○3人匯
    入上開郵局帳戶內之款項，再層層轉交與其他詐欺集團之成
    員，而獲得報酬新臺幣(下同)2,500元，以此方法製造金流
    之斷點，致無從追查前揭犯罪所得之去向，而隱匿詐騙犯罪
    所得。
二、案經鄭耀時、乙○○、丁○○訴由新北市政府警察局海山分局報
    告臺灣新北地方檢察署(下稱新北地檢署)檢察官偵查起訴。
    　　　　
　　理  由
一、本件被告丙○○所犯係死刑、無期徒刑、最輕本刑為3年以上
    有期徒刑以外之罪，其於本院準備程序中就被訴事實為有罪
    之陳述，經受命法官告知簡式審判程序之旨，並聽取其與公
    訴人之意見後，本院認無不得或不宜改依簡式審判程序進行
    之處，爰依刑事訴訟法第273條之1第1項，裁定本件由受命
    法官獨任進行簡式審判程序，合先敘明。
二、上開犯罪事實，業經被告於警詢、偵查、本院準備程序及審
    理時均坦承不諱，核與證人即告訴人鄭耀時、乙○○、丁○○於
    警詢證述之情節大致相符，並有郵局帳戶之交易明細1份、
    新北巿板橋區文化路1段395號板橋文化路郵局提款機之監視
    錄影畫面截圖5張及附表三所示之證據資料在卷可稽，足認
    被告之任意性自白與事實相符，應堪採信。是本案事證明確
    ，被告所為上開犯行，堪予認定。
三、論罪科刑：
(一)核被告所為，係犯刑法第339條之4第1項第2款之三人以上共
    同詐欺取財罪、洗錢防制法第14條第1項之洗錢罪(有該法第
    2條第2款所列洗錢行為)。
(二)按共同正犯，本係互相利用，以達共同目的，並非每一階段
    行為，各共同正犯均須參與。而共同實施犯罪行為，在合同
    意思範圍以內，相互利用他人之行為，以達其犯罪之目的，
    原不必每一階段行為均經參與，祇須分擔犯罪行為之一部，
    即應對於全部所發生之結果共同負責(最高法院72年度台上
    字第5739號判決意旨參照)。另按共同正犯之意思聯絡，原
    不以數人間直接發生者為限，即有間接之聯絡者，亦包括在
    內。如甲分別邀約乙、丙犯罪，雖乙、丙間彼此並無直接之
    聯絡，亦無礙於其為共同正犯之成立(最高法院77年度台上
    字第2135號判決意旨參照)。本案被告雖未始終參與詐欺集
    團各階段之詐欺取財犯行，在本案僅參與提領贓款之工作，
    惟其與同集團其他成員間既為詐欺告訴人鄭耀時、乙○○、丁○○3人而彼此分工，應認在合同意思範圍內，各自分擔犯罪
    行為之一部，並相互利用他人之行為，以達犯罪之目的，自
    應就詐欺取財犯行全部所發生之結果負責。被告與「皮皮蝦
    」等人及本案詐欺集團其他成員間就前開三人以上共同詐欺
    取財、洗錢等犯行均有犯意聯絡及行為分擔，皆應論以刑法
    第28條之共同正犯。
(三)被告係以一行為，同時觸犯三人以上共同詐欺取財、洗錢等
    犯罪構成要件不同之2罪，為想像競合犯，應依刑法第55條
    規定，從一重之三人以上共同詐欺取財罪處斷。　
(四)按犯洗錢防制法第14條、第15條之罪，在偵查或審判中自白
    者，減輕其刑，洗錢防制法第16條第2項定有明文。次按想
    像競合犯之處斷刑，本質上係「刑之合併」。其所謂從一重
    處斷，乃將想像競合犯組成之評價上數罪，合併為科刑一罪
    ，其所對應之刑罰，亦合併其評價上數罪之數法定刑，而為
    一個處斷刑。易言之，想像競合犯侵害數法益者皆成立犯罪
    ，論罪時必須輕、重罪併舉論述，同時宣告所犯各罪名，包
    括各罪有無加重、減免其刑之情形，亦應說明論列，量刑時
    併衡酌輕罪部分量刑事由，評價始為充足，然後依刑法第55
    條前段規定「從一重處斷」，非謂對於其餘各罪可置而不論
    。因此，法院決定處斷刑時，雖以其中最重罪名之法定刑，
    做為裁量之準據，惟於裁量其輕重時，仍應將輕罪合併評價
    在內(最高法院108年度台上字第4405號、第4408號判決意旨
    參照)。本案被告就其上開所為洗錢犯行，於本院準備程序
    、審理時已自白，原應依上開規定減輕其刑，惟依前揭罪數
    說明，被告就上開犯行係從一重論處三人以上共同詐欺取財
    罪，其所犯洗錢罪係屬想像競合犯其中之輕罪，揆諸上開說
    明，僅由本院於後述依刑法第57條量刑時一併衡酌該部分減
    輕其刑事由。
(五)爰以行為人之責任為基礎，審酌被告參與詐欺集團，負責提
    領贓款之工作，助長詐騙犯罪風氣之猖獗，侵害告訴人之財
    產法益，並影響社會治安及風氣，所為實屬不該，惟念被告
    於偵查中、本院準備程序及審理時均坦承犯行(所犯洗錢部
    分符合減刑規定)，犯後態度尚可，且在詐欺集團中擔任之
    角色係屬底層，並非主導犯罪之人，兼衡其犯罪之動機、目
    的、手段、告訴人所受損失，及其自陳高職畢業之智識程度
    、入監前從事木工、日薪2,800元、需扶養1名未成年子女之
    家庭生活經濟狀況等一切情狀，量處如附表一「主文欄」所
    示之刑，並定其如主文所示之應執行之刑，以資懲儆。
四、按罪所得，屬於犯罪行為人者，沒收之。於全部或一部不能
    沒收或不宜執行沒收時，追徵其價額，刑法第38條之1第項
    、第3項分別定有明文。被告自承其於110年3月1日依指示提
    領款項後，獲取報酬2,500元(見新北地檢署110年度偵字第2
    5229號卷第9頁之警詢筆錄)，為被告本案犯罪所得，自應依
    上揭規定諭知沒收，於全部或一部不能沒收或不宜執行沒收
    時，追徵其價額。　
據上論斷，應依刑事訴訟法第273條之1第1項、第299條第1項前
段，判決如主文。　　　　　
本案經檢察官甲○○提起公訴，檢察官邱稚宸到庭執行職務。
中　　華　　民　　國　　111 　年　　10　　月　　27　　日
                  刑事第四庭    法　官  莊惠真
上列正本證明與原本無異。
如不服本判決，應於判決送達後20日內敘明上訴理由，向本院提
出上訴狀 (應附繕本) ，上訴於臺灣高等法院。其未敘述上訴理
由者，應於上訴期間屆滿後20日內向本院補提理由書「切勿逕送
上級法院」。
                                書記官　方信琇
中　　華　　民　　國　　111 　年　　10　　月　　31　　日
附錄本案論罪科刑法條全文：
洗錢防制法第2條：
本法所稱洗錢，指下列行為：
一、意圖掩飾或隱匿特定犯罪所得來源，或使他人逃避刑事追訴
    ，而移轉或變更特定犯罪所得。
二、掩飾或隱匿特定犯罪所得之本質、來源、去向、所在、所有
    權、處分權或其他權益者。
三、收受、持有或使用他人之特定犯罪所得。

洗錢防制法第14條：
有第二條各款所列洗錢行為者，處7 年以下有期徒刑，併科新臺
幣5 百萬元以下罰金。
前項之未遂犯罰之。
前二項情形，不得科以超過其特定犯罪所定最重本刑之刑。
中華民國刑法第30條第1項：
幫助他人實行犯罪行為者，為幫助犯。雖他人不知幫助之情者，
亦同。

附表一：
編號 犯罪事實 主文 1. 附表二編號1所示犯行(即告訴人鄭耀時部分) 丙○○犯三人以上共同詐欺取財罪，處有期徒刑壹年壹月。  2. 附表二編號2所示犯行(即告訴人乙○○部分) 丙○○犯三人以上共同詐欺取財罪，處有期徒刑壹年壹月。  3. 附表二編號3所示犯行(即告訴人丁○○部分) 丙○○犯三人以上共同詐欺取財罪，處有期徒刑壹年壹月。 

附表二：
編號 告訴人 詐騙方式 匯款時間 金額 (新臺幣) 匯入帳戶  領款時間及地點 1. 鄭耀時 詐騙集團成員於110年3月1日19時50分許，撥打電予鄭耀時佯稱其前至王品集團之餐廳消費時，因作業疏失信用卡遭誤刷20,000元，需依對方指示至自動櫃員機操作始能辦理退款云云，致鄭耀時陷於錯誤，而依對方指示，匯款及以現金存款之方式至右列帳戶內。 110年3月1日20時22分許 29,986元 (匯款) 郵局帳號0000000-0000000號帳戶  110年3月1日20時26分、50分、52分許/新北巿板橋區文化路1段395號之板橋文化路郵局    110年3月1日20時36分許 24,000元 (現金存款) 同上   2. 乙○○ 詐騙集團成員於110年3月1日19時8分許，撥打電予乙○○佯稱其前至王品集團之餐廳消費時，因系統問題其名下有多10筆訂單，需依對方指示操作網路銀行帳戶始能取消云云，致乙○○陷於錯誤，而依對方指示，匯款至右列帳戶內。 110年3月1日19時46分許 49,963元 同上  110年3月1日20時26分、50分許/新北巿板橋區文化路1段395號之板橋文化路郵局 3. 丁○○ 詐騙集團成員於110年3月1日19時47分許，撥打電予鄭璥賢佯稱其前至王品集團之餐廳消費時，因作業疏失而錯誤設定，需依對方指示使用網路轉帳始能退款云云，致丁○○陷於錯誤，而依對方指示，匯款至右列帳戶內。 110年3月1日19時48分許 46,123元 同上  110年3月1日20時50分、52分許/新北巿板橋區文化路1段395號之板橋文化路郵局 

附表三：
編號 犯罪事實 證據名稱及出處 1. 附表二編號1所示犯行(即告訴人鄭耀時遭詐騙部分) 1.告訴人鄭耀時於警詢時之證述(見新北地 檢署110年度偵字第25229號卷第13至14頁)。 2.自動櫃員機交易明細影本2張(見同上卷  第31頁)。  2. 附表二編號2所示犯行(即告訴人乙○○遭詐騙部分) 1.告訴人乙○○於警詢時之證述(見新北地檢署110年度偵字第25229號卷第15至17頁)。 2.交易明細截圖4張(見同上卷第33至34頁)。  3. 附表二編號3所示犯行(即告訴人丁○○遭詐騙部分) 1.告訴人丁○○於警詢時之證述(見新北地檢署110年度偵字第25229號卷第19至21頁)。 2.交易明細2張、丁○○與詐欺集團成員通話之電話紀錄1份(見同上卷第35至39頁)。